臺灣高等法院臺南分院刑事判決
                                    109年度上訴字第853號
上  訴  人  臺灣雲林地方檢察署檢察官
被      告  徐國棟




指定辯護人  本院公設辯護人簡松柏
上列上訴人因被告違反毒品危害防制條例案件，不服臺灣雲林地
方法院108 年度訴字第326 號中華民國109 年5 月14日第一審判
決（起訴案號：臺灣雲林地方檢察署108 年度偵字第92號、第
351 號），提起上訴，本院判決如下：
    主    文
上訴駁回。
    理    由
一、公訴意旨略以：被告徐國棟（綽號「無敵」）明知第一級毒
    品海洛因及第二級毒品甲基安非他命均係法律所禁止持有及
    販賣之物，仍意圖營利，基於販賣海洛因與甲基安非他命之
    各別犯意，分別於：㈠民國107 年4 月21日某時許，在許龍
    益位於雲林縣○○鄉○○村○○0 ○0 號住處（下稱本案住處），
    將重量約半兩之海洛因及重量約1 兩之甲基安非他命，以至
    少新臺幣（下同）8 萬元之代價，販賣予許龍益。㈡107 年5
     月7 日晚間某時許，在許龍益位於雲林縣○○鄉○○路00號租
    屋處（下稱本案租屋處），將重量約半兩之海洛因及重量約
    1 兩之甲基安非他命，以至少6 萬元之代價，販賣予許龍益
    。因認被告涉犯毒品危害防制條例第4 條第1 項、第2 項之
    販賣第一級、第二級毒品罪嫌。
二、證據能力之說明：犯罪事實應依證據認定之，無證據不得認
    定犯罪事實；有罪之判決書應於理由內記載認定犯罪事實所
    憑之證據及其認定之理由。刑事訴訟法第154 條第2 項及第
    310 條第1 款分別定有明文。而犯罪事實之認定，係據以確
    定具體的刑罰權之基礎，自須經嚴格之證明，故其所憑之證
    據不僅應具有證據能力，且須經合法之調查程序，否則即不
    得作為有罪認定之依據。倘法院審理之結果，認為不能證明
    被告犯罪，而為無罪之諭知，即無前揭第154 條第2 項所謂
    「應依證據認定」之犯罪事實之存在。因此，同法第308 條
    前段規定，無罪之判決書只須記載主文及理由。而其理由之
    論敘，僅須與卷存證據資料相符，且與經驗法則、論理法則
    無違即可，所使用之證據亦不以具有證據能力者為限，即使
    不具證據能力之傳聞證據，亦非不得資為彈劾證據使用。故
    無罪之判決書，就傳聞證據是否例外具有證據能力，本無須
    於理由內論敘說明（最高法院100 年度台上字第2980號判決
    意旨參照）。本件被告涉嫌同時販賣第一、二級毒品2 罪之
    犯罪，既經本院維持原審認定無罪之判決（詳如後述），揆
    諸上開說明，則本判決以下所引用之各項傳聞證據即不再論
    述其證據能力。
三、按犯罪事實應依證據認定之，無證據不得認定犯罪事實；不
    能證明被告犯罪者，應諭知無罪之判決，刑事訴訟法第154
    條第2 項、第301 條第1 項分別定有明文。又事實之認定，
    應憑證據，如未能發現相當證據，或證據不足以證明，自不
    能以推測或擬制之方法，以為裁判基礎（最高法院40年台上
    字第86號判決意旨參照）。而認定犯罪事實所憑之證據，雖
    不以直接證據為限，間接證據亦包括在內，然而無論直接證
    據或間接證據，其為訴訟上之證明，須於通常一般之人均不
    致有所懷疑，而得確信其為真實之程度者，始得據為有罪之
    認定，倘其證明尚未達到此一程度，而有合理之懷疑存在，
    無從使事實審法院得有罪之確信時，即應由法院為諭知被告
    無罪之判決（最高法院76年台上字第4986號判決意旨參照）
    。又刑事訴訟法第161 條第1 項規定：檢察官就被告犯罪事
    實，應負舉證責任，並指出證明之方法。因此，檢察官對於
    起訴之犯罪事實，應負提出證據及說服之實質舉證責任。倘
    其所提出之證據，不足為被告有罪之積極證明，或其指出證
    明之方法，無從說服法院以形成被告有罪之心證，基於無罪
    推定之原則，自應為被告無罪判決之諭知（最高法院92年台
    上字第128 號判決意旨參照）。
四、「安非他命」、「甲基安非他命」均係屬毒品危害防制條例
    第2 條第2 項第2 款所列之第二級毒品，安非他命多為硫酸
    鹽或鹽酸鹽，可溶於水，為白色、略帶苦味之結晶，甲基安
    非他命亦多為硫酸鹽或鹽酸鹽，可溶於水，亦為白色、略帶
    苦味之似冰糖狀結晶，但使用劑量及致死劑量，仍屬有別。
    目前國內發現者都為甲基安非他命的鹽酸鹽，緝獲之安非他
    命藥物，多為甲基安非他命，安非他命在國內取得不易，施
    用情形較少，且衡諸一般施用毒品者對於所施用之毒品究為
    「安非他命」、「甲基安非他命」，並無辨明之能力等情，
    足認被告及證人許龍益於本案中陳述毒品「安非他命」應係
    「甲基安非他命」，先予敘明。
五、公訴意旨認被告涉犯販賣第一級、第二級毒品罪嫌，係以證
    人許龍益之證述及附表編號1 、2 所示通訊監察譯文為主要
    論據。訊據被告固不否認有持用門號0000000000號行動電話
    ，於附表編號1 、2 所示時間，與持用門號0000000000號行
    動電話之許龍益聯絡且為附表所示通話內容之事實，惟堅詞
    否認有何公訴意旨所指之犯行，辯稱：107 年4 月20日、5
    月7 日譯文內容只是朋友間聊天，2 次通話之後我們都沒有
    見面，許龍益戶頭提款紀錄和許龍益講的（指購毒金額）並
    不吻合。我們認識時，許龍益是在麥寮六輕做小工頭，當時
    我南下遊玩，單純就是朋友打電話聊天，我問他最近在幹嘛
    ，他說他剛被抓完而已，我問他為何被抓，他就說販賣，那
    都是單純的朋友聊天，我不知道為何這兩通通聯會變成販賣
    毒品。那時候彰化警察去我家抓我，如果我是他的上手的話
    ，我連施用毒品的工具都沒有，為何我變成他的上手，我實
    在搞不懂。他被監聽的事也不關我的事等語。辯護人於原審
    時以：不得僅以許龍益曾與被告聊天與提領金錢，即認其與
    被告有毒品交易，提款不一定是用來買毒品，且許龍益於警
    詢稱一手交錢一手交貨的方式，也與提領紀錄不符；另許龍
    益對於與被告通話後多久進行交易，也曾改變說詞，本案存
    有很大的合理懷疑空間等語，及於本院審理時以本件4 月21
    日及5 月27日通訊監察譯文，實際上這兩次通聯講了不少東
    西，但是唯一沒有的就是關於販賣毒品之事實或用語，可見
    這兩通電話確實與販賣毒品無關。除此之外，事實上也無其
    他證據可證明證人過去這兩日向被告購買毒品的存在，原審
    判決符合無罪推定，並無違誤等語，為被告辯護。
六、本院之判斷：
  ㈠不爭執之事實：被告於附表編號1 、2 所示之時間，皆有持
    用門號0000000000號行動電話與持用0000000000號行動電話
    之證人許龍益聯絡，雙方對話內容詳如附表編號1 、2 所示
    。又證人許龍益所申設之中華郵政帳號00000000000000號帳
    戶（下稱本案許龍益郵局帳戶）於107 年4 月21日凌晨4 時
    51分、52分許有跨行提款各2 萬元之紀錄，以及證人許龍益
    所申設之麥寮鄉農會帳號00000000000000號帳戶（下稱本案
    許龍益農會帳戶）於107 年4 月21日有ATM 提領2 萬元之紀
    錄等情，又證人許龍益持用之0000000000號行動電話門號曾
    經警經由檢察官向原審法院聲請通訊監察之事實，此經證人
    許龍益於警詢、偵查中證述在案（警卷第48至51頁、偵一卷
    第107 至109 、131 、132 、145 、146 頁），並有原審10
    7 年度聲監續字315 號、第330 號通訊監察書暨電話附表各
    1 份、彰化縣警察局通訊監察譯文審查認可陳報書1 紙、原
    審107 年9 月4日雲院忠刑誠決107 聲監可字第89號函1 紙
    、中華郵政股份有限公司108 年2 月13日函暨所附存簿儲金
    帳戶歷史交易清單1 份、麥寮鄉農會108 年2 月12日函暨所
    附存款交易往來明細1 份、如附表所示通訊監察譯文在卷可
    稽（警卷第139至142 頁、他卷第71、73頁、偵一卷第115 
    至121 頁），且為被告所是認，此部分事實，固堪認定。
  ㈡惟按違反毒品危害防制條例案件毒品交易之買賣雙方乃具有
    對向性之關係，為避免犯販賣、轉讓、施用、持有毒品等罪
    者嫁禍他人而虛偽陳述其毒品來源，俾圖藉毒品危害防制條
    例第17條規定減輕其刑，其自白之憑信性即比一般無利害關
    係之證人所為證述較為薄弱，為擔保其陳述是否與事實相符
    ，以避免為邀寬典而為損人利己之不實陳述，自應有足以令
    人確信其陳述為真實之補強證據，始能資為販賣或轉讓毒品
    等犯行論罪之依據。而所謂補強證據，則指除施用、販賣毒
    品者之供述外，其他足以證明該陳述之事實確具有相當程度
    真實性之證據而言，雖所補強者，非以事實之全部為必要，
    但亦須因補強證據與該項陳述之相互利用，足使犯罪事實獲
    得確信者，始足當之( 最高法院97年度台上字第1705、3281
    號、99年度台上字第979 號判決意旨、101 年度台上字第21
    13號、第2115號、第5030號判決參照) 。另若以購毒者與毒
    販間通話之通訊監察譯文作為購毒者指證販毒者犯罪事實之
    補強證據，必須渠等通訊內容等相關客觀事態，依社會通念
    已足辨明所指交易毒品之種類，始足當之，否則縱令指證者
    證述其語意隱晦不明之對話內容係交易某種類之毒品，除非
    被指販毒之被告坦認其毒品種類，或依案內相關證據可供證
    明具犯罪之同一性（例如前案販賣同種類毒品之暗語與本案
    通訊監察譯文內容相同，兩案手法具有相當相似性或同一性
    ），或司法警察依據通訊監察情形即時啟動調查因而破獲客
    觀上有可認為販賣該類毒品之跡證者外，仍不能僅憑指證者
    一己所為單方陳述，即於缺乏其他佐證之情形下，遽認其指
    述該種類毒品交易之事屬實（最高法院108 年度台上字第14
    72號、109 年度台上字第82號判決意旨參照）。
  ㈢證人許龍益歷次證述有陳述不一，矛盾之處：
  ⒈證人許龍益於107 年8 月21日警詢時證稱：107 年4 月20日
    通訊監察譯文是我與綽號「無敵（即被告）」之人通話，內
    容是我跟「無敵」聊天，通話結束後2 天的晚上，「無敵」
    來本案住處，我向他購買6 萬多元的半兩海洛因及2 萬多元
    的1 兩甲基安非他命，一手交錢一手交貨。107 年5 月7 日
    通訊監察譯文，是我與「無敵」之通話，內容是聊毒品，10
    7 年5 月7 日晚間7 時許在本案租屋處，我向「無敵」購買
    6 萬多元的半兩海洛因及1 兩甲基安非他命（詳細價錢忘了
    ），一手交錢一手交貨。我從106 年底開始跟「無敵」購買
    毒品，是上下游關係，我每次都是向他購買半兩海洛因及1 
    兩甲基安非他命，金額大約是10萬元上下，交易地點在我住
    處或租屋處，我總共向他購買過10幾次等語（警卷第48至51
    頁）。
  ⒉證人許龍益於108 年1 月30日偵訊時證稱：「無敵」就是被
    告，107 年4 月20日我跟被告通話後2 天，107 年4 月22日
    晚間，被告開車到本案住處，他先拿給我半兩海洛因、1 兩
    甲基安非他命，我拿到毒品後立刻開車外出去本案住處附近
    ATM 領我麥寮鄉農會或郵局帳戶的錢，警詢時記憶比較清楚
    ，我應該是拿了6 萬多（海洛因）、2 萬多（甲基安非他命
    ）給被告。我與被告除了毒品交易外不會為了其他事碰面，
    譯文中所提到「我這兩天會下去」是為了交易毒品。107 年
    5 月7 日晚間在本案租屋處，被告開車來找我，我應該是拿
    了6 萬多海洛因、2 萬多甲基安非他命的錢給被告，也是外
    出以麥寮農會或郵局的金融卡領錢後再拿給被告等語。後於
    108 年3 月11日偵訊時則證稱：我107 年4 月21日自我郵局
    、麥寮鄉農會帳戶所領共6 萬元就是要跟被告購買甲基安非
    他命、海洛因的錢；107 年5 月7 日交易毒品應該沒有領錢
    ，我當時身上有工程款，直接付毒品的錢等語。再於108 年
    3 月19日偵訊時，就107 年5 月7 日通話乙節證稱：我忘記
    我第2 次跟「無敵」買毒品的時點是5 月7 日還是5月27日
    ，或是5 月7 日購買但5 月27日『才』把錢給他等語（偵一卷
    第107 至109 、131 、132 、145 、146 頁）。
  ⒊證人許龍益於原審審理時到庭具結後，就⑴107 年4 月20日與
    被告通話部分，先證稱：我有在施用海洛因、甲基安非他命
    ，我跟被告是朋友介紹認識的，當時介紹就是要讓我有管道
    拿毒品，我107 年有跟被告拿過毒品。0000000000電話是我
    在使用，107 年4 月20日通訊監察譯文是我跟被告在聊天，
    我沒有海洛因了，4 月21日我從郵局、農會帳戶領出3 筆2 
    萬元，可能是要找被告買甲基安非他命，我沒有買海洛因，
    之後好像是在家裡見面，領完錢當天有跟被告見面，但我忘
    記是否當天見面就交易毒品等語。隨後又改證稱：我領6萬
    元向被告買半錢的海洛因，其他「剩餘的錢」買甲基安非他
    命。半兩海洛因大概10萬，1 兩甲基安非他命大概10幾萬等
    語。復改稱：我沒有印象4 月21日、4 月24日、5 月27日從
    郵局、農會戶頭領錢的用途等語。就⑵107 年5 月7 日與被
    告通話部分，原先證稱：107 年5 月7 日我跟被告聊天通話
    後有見面，我跟被告拿半錢的海洛因、1 兩的甲基安非他命
    ，我給被告3 、4 萬元現金，是我先跟老闆借的錢。其後經
    原審審判長質以下情，改證稱：（問：〈107 年5 月7 日通
    訊監察譯文〉他說你都不找我當然會很衰，都找別人，你說
    什麼時候去找別人，他說看我在這裡住多久，如果住到晚上
    再去找你，你說好，差不多4 點半到家？）那個是他在KTV 
    裡面，說他現在的情形，要找我七逃（臺語，意指遊玩）。
    （問：這通有在說毒品嗎？）沒有。（問：他有來找你？）
    有。（問：這天你有跟他拿毒品嗎？）沒有等語（原審卷第
    419 至440 頁）。
  ⒋證人許龍益於本院審理時，因另案在監提解到庭作證，其證
    述入監後因中風因此口語受影響、記憶亦有衰退，對於案發
    情節多稱已不復記憶，並稱之前在警偵訊時可能因為施用毒
    品影響造成精神不佳而亂講話等語。然對於毒品市場行情上
    ，一兩（10錢）海洛因要10多萬元台幣。一兩的甲基安非他
    命市價差不多為2 萬元，為肯定之陳述，且證稱其因經法院
    判決之販賣毒品案件，與毒品上游之交易模式一般以現金交
    易為多，但不可能先拿毒品後過兩天之後再匯款等語明確在
    卷（見本院卷第238 至240 頁）。
  ⒌依上述證人許龍益歷次證述內容觀之，細繹其於前開偵查中
    與審判中之證詞，其於3 次偵訊中，先稱被告於107 年4 月
    22日晚間交付毒品後，其再外出提領毒品價金，惟後又改稱
    其於107 年4 月21日提領6 萬元為毒品價金；就被告107 年
    5 月7 日通話後所為犯行，則先稱係被告交付毒品後其再外
    出提領價金，隨後卻稱係用身上工程款付清購毒價金，甚復
    改稱不確定交易日期係107 年5 月7 日或5 月27日，是就毒
    品價金交付模式及來源之敘述，顯非一致，可信度有疑。另
    於原審交互詰問及補充訊問時，就⑴107 年4 月20日犯行部
    分，是否有向被告購買海洛因乙節證詞反覆不定，金錢來源
    是否提領亦非一致，就⑵107 年5 月7 日犯行部分，甚至先
    證稱有毒品交易，嗣後更異證詞表示該日通話內容並非約定
    毒品交易，前後矛盾，難以採信。再就證人許龍益警詢、偵
    查、審判中證詞綜合以觀，其與被告為附表編號1 、2 之通
    話後，是否有進行毒品交易、交易模式為何、交易毒品之種
    類、重量、價金等重要情節，歷次證述前後不符，存有諸多
    重大瑕疵，諸如其審判中稱107 年4 月21日提領6 萬元係用
    以向被告買「半錢」海洛因與（不詳數量）甲基安非他命，
    與其前於警詢、偵查中證述以8 萬元購買「半兩」海洛因與
    「1 兩」甲基安非他命，有相當之落差；審判中稱107 年5 
    月7 日跟被告拿「半錢」海洛因與「1 兩」甲基安非他命，
    價金3 、4 萬元，是其先跟老闆借的錢，與警詢、偵查中證
    述交易之數量、金額、價金來源截然不同；再者，若如證人
    許龍益於警詢所稱其經常向被告購買毒品為真，何以購買數
    量及對應之金額差距如此之大，而其於警詢、偵訊所稱購買
    之數量為「半兩」海洛因與「1 兩」甲基安非他命，又陳稱
    為以8 萬元之金額向被告購買，兩相比對金額差距甚大（詳
    後述之計算方式），顯非合理；況觀之證人許龍益針對其購
    買毒品之價格，於原審審理時又稱：半兩海洛因大概10萬元
    ，1 兩甲基安非他命大概10幾萬元等語，於本院審理時復稱
    一兩（10錢）海洛因要10多萬元台幣。一兩的甲基安非他命
    市價差不多為2 萬元等語，兩相比較，並不一致，難謂係臨
    訟濫陳之詞，其證詞之真實性有諸多可疑之處；由上列證述
    內容，應足認證人許龍益所述前後明顯矛盾，證人許龍益證
    稱與被告有如附表編號1 、2 所示之2 次通話後為毒品交易
    犯行，或係如其於原審審理時所稱僅為閒聊之證述，究竟何
    者與事實相符，前後所述，均甚有疑慮，尚難遽採，仍需其
    他補強證據以資佐證。檢察官上訴意旨所引證人許龍益於警
    詢及偵訊時均證稱被告曾於起訴書所載時間、地點販賣第一
    級毒品海洛因、第二級毒品甲基安非他命予證人許龍益一情
    ，且證人許龍益就107 年4 月21日、107 年5 月7 日犯行部
    分於警詢及偵訊時均證稱是購買6 萬多元的半兩海洛因及2 
    萬多元的1 兩甲基安非他命，數量、金額均一致，即認其於
    警詢、偵訊時所述交易毒品之種類、重量、金額應具可信性
    一情，忽視該單一證人許龍益之歷次證述尚有前述陳述不一
    ，矛盾之處而無法遽採，此部分上訴所指證人證述具可信性
    一節，尚屬率斷。
  ㈣就如附表編號1 、2 所示被告與證人許龍益通話譯文部分：
    證人許龍益於107 年8 月21日初次警詢時即稱( 經提示附表
    編號1 通話譯文) 附表編號1 是我與綽號「無敵」之通話，
    通話內容是我跟綽號「無敵」在聊天等語（見警卷第48至49
    頁）；而被告於警詢時針對附表編號1 通話譯文內容供稱通
    話內容是我要下去找許龍益聊天、附表編號2 通話譯文內容
    供稱通話內容是我下來南部要找他而已（見警卷第6 至7 頁
    ），被告於本院審理時，經質以附表編號2 所示伊與證人許
    龍益通話內容，供稱：（問「A （即許龍益）：呵呵，說真
    的阿，那段時間只要有人來我就拿，都被弄走了。B （即被
    告）：你自己要這樣，你怪誰，好的也拿壞的也拿。A ：啊
    朋友…就說他要艱苦死。B ：我說我要艱苦死，你怎麼都不
    找我？A ：你什麼時候跟我說你在艱苦，我看你吃到肥肥，
    看不出來你哪裡在艱苦。」、「好的也拿壞的也拿」是指什
    麼？）他說他被警察抓到時，東西都被警察搜走了，我不知
    道他有沒有在販賣，我們只是單純在聊天。（問「B ：模子
    都有？A ：還在。B ：是哦，這樣…要安分守己。A ：你看
    ，沒安分守己要怎麼辦，東西都被拿走了，你看要怎麼辦？
    」何意？）我有問他涉犯什麼案件被抓到，他說槍砲及毒品
    ，毒品都被警察搜走了，就這樣而已，就真的單純朋友在聊
    天而已。（問「B 說：好的也拿壞的也拿」，是什麼意思？
    ）他前面有說那段時間朋友去他那邊，他就拿，他說他被警
    察全部搜走了，我說對啊，你好的也拿，壞的也拿，就是單
    純朋友聊天而已。（問：壞的是指什麼？）他那時說毒品，
    他說他東西都被拿走。他前面有說只要朋友去跟他推銷（指
    毒品），他就拿，我說那是你自己做來的。」、「（問：是
    否朋友跟他推銷毒品，他好的毒品也買，壞的毒品也買？）
    對，我說你東西好的也拿，壞的也拿，那你東西被警察搜到
    ，那我有什麼辦法，就是單純這樣講而已。」、「（問：他
    說朋友艱苦要死，你說你也艱苦要死，你怎麼不來找我，這
    是指什麼意思？）我當時剛回來，我就說你怎麼不來幫我的
    忙。」等語（見本院卷第246 至247 頁），前後均以係伊與
    證人許龍益為朋友之間尋常之聊天為陳詞，此部分與證人許
    龍益前述初次警詢時所稱係「聊天」一情可資對應；再觀諸
    如附表所示編號1 、2 之被告與證人許龍益通話內容，雙方
    通話內容甚多，且均有聊及許龍益之工作、其另案遭查獲近
    況、被告與許龍益共同知悉之友人情形等情節，與一般販毒
    者為因應不特定之購毒者，常以固定字詞作為毒品種類或價
    金暗語，且為避免為監聽查緝，對話內容多半簡短之交易常
    情，有所不同，更未指涉或隱含毒品種類、數量或其他足以
    連結毒品交易之對話用語，則該通話內容是否確與毒品交易
    有關？雙方於通話完畢後是否有完成毒品交易？交易毒品種
    類、數量、價金為何？均無從就該等通話內容之含意予以辨
    識確認，抑或依卷內相關證據可供證明本件與他案犯罪具有
    同一性（例如前案販賣同種類毒品之暗語與本案通訊監察譯
    文內容相同，兩案手法具有相當相似性或同一性），至多僅
    能認定被告與證人許龍益有相約見面而已，不得遽謂被告於
    電話聯絡時已知情並已著手實行販賣毒品予證人許龍益之行
    為，更遑論有完成毒品之交易，自不足以補強證人許龍益之
    指證為真實可採。
  ㈤證人許龍益之金融帳戶提領紀錄無法對應本件公訴意旨所指2
     次向被告購買毒品之犯嫌：
  ⒈檢察官復以證人許龍益於對應附表編號1 所示時間與被告通
    話後，證人許龍益之麥寮鄉農會、郵局帳戶於107 年4 月21
    日雖分別有2 萬元、4 萬元之提領紀錄，可徵證人確有提領
    金錢交付購毒對價予被告之情，然證人許龍益固不否認曾有
    上述領款紀錄，並有證人許龍益之中華郵政股份有限公司客
    戶歷史交易清單1 份、麥寮鄉農會存款歷史交易明細查詢單
    1 份記載甚明（見偵一卷第117 、121 頁），惟其於上開時
    間所提領之金額總計為6 萬元，此與許龍益於警詢時證稱用
    以「購買6 萬多元的半兩海洛因及2 萬多元的1 兩甲基安非
    他命」，金額明顯不符；亦與證人許龍益於偵訊時證稱「10
    7 年4 月22日晚間，我拿到毒品後立刻開車外出去本案住處
    附近ATM 領我麥寮鄉農會或郵局帳戶的錢」，日期無法吻合
    。再以，上開郵局、農會之帳戶交易紀錄亦無任何與檢察官
    所指107 年5 月7 日之毒品交易關聯之提領紀錄，此與證人
    許龍益於108 年1 月30日偵訊時所證稱之「107 年5 月7 日
    晚間在本案租屋處，被告開車來找我，我應該是拿了6 萬多
    海洛因、2 萬多甲基安非他命的錢給被告，也是外出以麥寮
    農會或郵局的金融卡領錢後再拿給被告」等語迥不相符。雖
    證人許龍益於偵查中另改稱該次交易係以身上工程款項直接
    給付毒品的錢、我忘記我第2 次跟「無敵」買毒品的時點是
    5 月7 日還是5月27日，或是5 月7 日購買但5 月27日『才』
    把錢給他等語，均無法作為得直接比對出證人許龍益與被告
    於附表編號2 通話之後，何時見面交易及付款之證明。
  ⒉檢察官上訴意旨雖稱證人許龍益第一次就本案製作警詢筆錄
    之時間為107 年8 月21日，距離交易時間已3 月，一般人就
    數月前所發生之事件，如無特別理由本不可能精準記憶是何
    日所發生及發生之細節，是證人許龍益經提示證據（提領紀
    錄）後將先前陳述107 年4 月22日發生之毒品交易更易為10
    7 年4 月21日，本屬合理之記憶錯誤。就107 年5 月7 日犯
    行部分，亦係經檢察官提示帳戶交易明細使其觀看後，始回
    憶起當天交易毒品之方式係用身上工程款支付之情形。然而
    證人許龍益既於本院審理時證稱其購毒習慣均為現金交易為
    多，但不可能先拿毒品後過兩天之後再匯款等語明確在卷，
    已如前述。則亦無法證明證人於通話後之相接近時間至金融
    機構之提款紀錄，確實係為購毒所用款項而提領。
  ⒊再關於證人許龍益之各次購毒金額，證人許龍益雖於原審審
    判時證稱「領6 萬元向被告買半錢的海洛因跟甲基安非他命
    」，然亦稱「半兩海洛因大概10萬，1 兩甲基安非他命大概
    10幾萬」等語，依其所述毒品交易價格，則1 錢海洛因約2
    萬元（1 兩＝10錢，計算式：10萬元5 錢＝2 萬元），1錢甲
    基安非他命約1 萬多元，則許龍益僅各買半錢之海洛因（依
    上計算式，約1 萬元）及甲基安非他命（依上計算式，約5 
    千元），並無須花費6 萬元之多。有公訴意旨雖指⑴被告於1
    07 年4 月21日某時許以至少8 萬元販賣重約半兩之海洛因
    及重量約1 兩之甲基安非他命予許龍益。⑵於107 年5月7 日
    晚間某時許，以至少6 萬元之代價，販賣重約半兩之海洛因
    及重量約1 兩之甲基安非他命予許龍益。然而並無明確提出
    證據證明若前後⑴、⑵次毒品交易為真，毒品數量亦為相同之
    重約半兩海洛因及重約1 兩之甲基安非他命，何以相距不到
    1 月之時間，2 次交易金額可相差約2 萬元之譜，顯非合理
    ；再審酌一般之提領款項本用途多端，非必供作購毒花費之
    用，而證人許龍益復曾於偵查中及原審審理時證稱：從前開
    2 帳戶領錢，有可能作為自己生活費用之用，領錢不一定是
    領來買毒品等語在卷（偵一卷第132 頁、原審卷第433 頁）
    ，亦無明確證述其所提領之金額確為購毒所用，自無法排除
    提領現金用作他途之可能。檢察官上訴徒以證人許龍益提領
    之金額不低，顯非日常生活花費開銷，且證人許龍益亦應可
    記憶花費用途，惟未見其說明購買毒品以外其他用途，則上
    開提款紀錄之憑信性尚未被推翻等語，仍無法提出證明證人
    之提款與所指2 次毒品交易之確實關聯，尚難採認。從而，
    前開提領紀錄是否足資為證人許龍益證詞之補強證據，實非
    無疑。
  ㈥從而，證人許龍益歷於警詢、偵查及原審審理時證述關於公
    訴及上訴意旨所指2 次向被告購買第一級、第二級毒品之內
    容，前後顯然矛盾，又無其他證據足資補強證人證述之瑕疵
    ，而欠缺其他積極證據作為證人陳述真實性之擔保，其證述
    難以採信為真。此外，其餘證據均難足證明被告有公訴意旨
    所指2 次販賣毒品之犯行。
七、檢察官上訴意旨除上述已經本院論駁外，尚以：⑴本件通訊
    監察譯文固然均未以明示或暗示之方式約定交易毒品之種類
    、數量及價金，惟司法警察以通訊監察方式取得通話內容作
    為販賣毒品之犯罪證據，已係販賣毒品及施用毒品者間可得
    而知之事，故在通話內容中多會避免提及毒品之種類、數量
    及價金，而改以當面或其他聯絡方式討論交易細節，實為現
    今毒品交易之常態，此亦可從107 年5 月7 日上午7 時31分
    許之通訊監察譯文中被告要求證人許龍益加入FACETIME帳號
    內容得知此節，故原審判決逕以本件通訊監察譯文尚不得作
    為證人許龍益證詞之補強證據，亦屬速斷。⑵原審復認提領6
     萬元之金額與證人許龍益於警詢、偵訊時所稱：購買6 萬
    多元的半兩海洛因及2 萬多元的1 兩甲基安非他命等語之金
    額有所不符，惟證人許龍益於審理時證述其每月收入有時候
    2 、3 萬元，有時候7 、8 萬元，都是跟客戶拿現金等語，
    故提領款項縱使較其購買毒品金額為低，其差額即有可能是
    以證人所收取之現金補足，是原審判決就證據評價之論述尚
    非全無疑義等語。然而，此部分證人許龍益之前後供述已有
    前述不一之瑕疵，而如附表編號1 、2 所示通話譯文內容亦
    不足以證明被告與許龍益之間有何已議定交易價金及數量之
    情形，而不足以補強被告有公訴意旨所指之2 次販賣毒品完
    成交易之事實，檢察官所指被告確有於附表編號1 、2 所示
    2 次與證人許龍益通話後，與其見面完成毒品交易一情，仍
    欠缺具體證明，業已論駁說明如上，再本院除依證人許龍益
    前後證詞外，尚有依憑其他客觀事證判斷，均如上述，亦非
    僅以被告及證人許龍益之辯解或說詞為單獨依據；況本案證
    人許龍益之單一指證，已有前揭瑕疵及不合理之處可指，綜
    觀上述被告與證人許龍益之通話內容，而與渠等之供證相互
    勾稽，無法逕認有完成該2 次毒品交易，而擔保證人許龍益
    於警詢、偵查中證述之真實性。然檢察官上訴意旨並未提出
    足以影響原判決之新事證，僅就原審依職權為證據取捨及心
    證形成之事項，再為爭執，並對於原審取捨證據及判斷其證
    明力職權之適法行使，仍持己見為不同之評價，執以指摘原
    判決違誤，自非可採。
八、綜上所述，證人許龍益上開所證既有瑕疵，憑信性不足，且
    前引如附表編號1 、2 所示通訊監察譯文內容、證人許龍益
    之麥寮鄉農會、郵局交易明細提領紀錄均無法補強許龍益上
    開存有瑕疵之單一證述，是本案檢察官所提出之上開積極證
    據及所舉出之證明方法，經綜合評價調查證據之結果，未能
    達到令通常一般之人均不致有所懷疑，而得確信被告有公訴
    意旨所指犯行之程度，即仍有合理懷疑存在，無法說服本院
    確信被告有構成此2 次販賣毒品犯罪事實之存在，依罪疑惟
    輕之證據法則，應為被告有利之認定；原審因認檢察官所舉
    證據，不足證明被告涉犯公訴意旨所指2 次販賣海洛因、甲
    基安非他命之犯行，因而對被告為無罪之諭知，其認事用法
    ，核無違誤。檢察官上訴意旨以前揭情詞指摘原判決不當，
    求為撤銷改判有罪，為無理由，應予駁回。
　　據上論斷，應依刑事訴訟法第368 條，判決如主文。
本案經檢察官黃立夫提起公訴，檢察官李松諺提起上訴，檢察官
黃朝貴到庭執行職務。
中　　華　　民　　國　109 　　年　　10　　月　　14　　日
                  刑事第二庭    審判長法　官  陳顯榮
                                      法　官  陳弘能
                                      法　官  黃裕堯
以上正本證明與原本無異。
檢察官如不服本判決應於收受本判決後20日內向本院提出上訴書
，其未敘述上訴理由者並得於提起上訴後20日內向本院補提理由
書。（但應受刑事妥速審判法第9 條第1 項各款規定之限制）
本件被告不得上訴。
                                      書記官  蔡孟芬
中　　華　　民　　國　 109　　年　　10　　月　　14　　日

刑事妥速審判法第9條
除前條情形外，第二審法院維持第一審所為無罪判決，提起上訴
之理由，以下列事項為限：
一、判決所適用之法令牴觸憲法。
二、判決違背司法院解釋。
三、判決違背判例。
刑事訴訟法第 377 條至第 379 條、第 393 條第 1 款規定，於
前項案件之審理，不適用之。

附表：
本案通訊監察譯文一覽表

編號    時間        通訊監察譯文內容         備註  1 106 年4 月20日上午6 時54分許 Ａ：0000000000號（許龍益）【發話】Ｂ：0000000000號（徐國棟）【受話】 出處：警卷第48頁、第49頁。   Ａ：衝啥小啦。Ｂ：你誰？Ａ：你剛剛有打電話給我。Ｂ：你是誰？Ａ：我龍益啦。Ｂ：齁齁齁。Ａ：你誰？Ｂ：我無敵啦。Ａ：蛤？Ｂ：無敵啦，這支新的啦。Ａ：你誰啦？Ｂ：無敵。Ａ：齁，無敵喔。Ｂ：這支新的。Ａ：你有下來下港嗎？Ｂ：還沒啊，怎樣？Ａ：沒有啦，我想說你在下港，剛剛要睡而已說。Ｂ：是喔。Ａ：嘿啊，昨天開庭開完。Ｂ：開什麼庭？Ａ：之前被搶劫那個啊。Ｂ：之前怎樣？Ａ：我家裡被搶那件。Ｂ：你家裡什麼時候被搶？Ａ：之前啦，很久了，快半年了，我是聽說阿憲會背骨啊。Ｂ：齁。Ａ：應該沒有的樣子。Ｂ：是喔。Ａ：嗯。Ｂ：我這兩天會下去啊。Ａ：齁。Ｂ：不然你那裡，樹雄搞成這樣，我怎麼敢下去。Ａ：對啊，因為我這陣子也休息，休息很久了。Ｂ：對啊。Ａ：嗯，不然都吃到自己的本，挫屎啊，沒出去討賺不行。Ｂ：好啊，這樣我這兩天下去。Ａ：嗯，好。Ｂ：你不是有蘋果的？Ａ：蘋果被偷拿走了啦，你娘，手機被拿走4 、5 支，你娘咧。Ｂ：是喔，不然我下去再說。Ａ：嗯，好。Ｂ：好。   2 107 年5 月7 日上午7 時31分許 Ａ：0000000000號（許龍益）【受話】Ｂ：0000000000號（徐國棟）【發話】 出處：警卷第50頁。   Ｂ：喂，你在哪裡？Ａ：我在臺中啊，你誰？Ｂ：我不是叫你把電話記起來，無敵啦。Ａ：齁～呵呵，我另外這支不會輸入。Ｂ：你現在在哪裡？Ａ：臺中，臺中的嶺東路。Ｂ：你跑去那裡幹嘛？Ａ：工作啊。Ｂ：你不是說這陣子沒工作？Ａ：不可能每天都沒工作吧，這兩天才應到的啊。Ｂ：我現在在這裡捏，厝裡有誰？Ａ：我家沒人，有三太子，呵呵，你要　　下來也沒跟我說。Ｂ：你電話有要接嗎？Ａ：就沒聽到怎麼接電話。Ｂ：你都沒打給我，這陣子很飽喔？Ａ：這陣子都沒人。Ｂ：怎麼可能。Ａ：我出事了啦。Ｂ：為什麼？Ａ：都抄到了啦。Ｂ：什麼時候？Ａ：4 月底，4 月24。Ｂ：有怎樣嗎？Ａ：交保啊。Ｂ：是抓你怎樣？Ａ：鐵仔、販賣。Ｂ：抓鐵仔？誰點的？知道嗎？Ａ：不知道。Ｂ：有翻到東西嗎？Ａ：有啊。Ｂ：多少？Ａ：都被拿走了。Ｂ：工具什麼有的沒的都拿走了？Ａ：都拿走了，只剩一支鏟子沒用的，袋子沒用的，留下來而已。Ｂ：模子都有？Ａ：還在。Ｂ：是喔，這樣…要安分守己。Ａ：你看，沒安分守己要怎麼辦，東西　　都被拿走了，你看要怎麼辦？Ｂ：呵。Ａ：呵呵，說真的啊，那段時間只要有　　人來我就拿，都被弄走了。Ｂ：你自己要這樣，你怪誰，好的也拿　　壞的也拿。Ａ：啊朋友…就說他要艱苦死。Ｂ：我說我要艱苦死，你怎麼都不找我？Ａ：你什麼時候跟我說你在艱苦，我看　　你吃到肥肥，看不出來你哪裡在艱　　苦。Ｂ：呵。Ａ：呵呵。Ｂ：你加我FACETIME啦。Ａ：FACETIME？我不會。Ｂ：之前LINE有沒有，小胖給你下載的那個啊，黃色的那個啊。Ａ：我不會。Ｂ：你有沒有帳號？Ａ：帳號有啊。Ｂ：你LINE的帳號傳過來給我，我搜尋就好了，FACETIME的帳號。Ａ：齁～我沒有。Ｂ：你有蘋果手機嗎？Ａ：沒有，目前還沒有買，買了又被人家幹了，我這陣子很衰啦，一些錢都搞不見了，你娘咧。Ｂ：你就不找我，當然會很衰，都找別人。Ａ：我什麼時候去找別人？Ｂ：我看我會在這裡住多久，我如果住到晚上，我再過去找你啦。Ａ：好，我差不多4 點半才會到家。Ｂ：好啦。  


（卷宗簡稱對照表）

 簡稱         全  稱 警卷 彰化縣警察局彰警刑字第1080000086號卷 他卷 臺灣雲林地方檢察署107年度他字第1226號卷 偵一卷 臺灣雲林地方檢察署108年度偵字第92號卷 偵二卷 臺灣雲林地方檢察署108年度偵字第351號卷 原審卷 原審108年度訴字第326號卷